【裁判字號】    98,家上,61
【裁判日期】    981021
【裁判案由】    認領子女
【裁判全文】
臺灣高等法院臺中分院民事判決          98年度家上字第61號
上  訴  人  乙○○
被 上 訴人  甲○○
上列當事人間認領子女事件，上訴人對於中華民國98年4月9日臺
灣彰化地方法院96年度親字第71號第一審判決提起上訴，本院於
民國98年10月7日言詞辯論終結，玆判決如下：
    主  文
上訴駁回。
第二審訴訟費用由上訴人負擔。
    事實及理由
一、被上訴人主張：兩造於民國（下同）94年6、7月間認識交往
    ，並發生親密關係，繼而於上訴人台北市文山區住處及彰化
    縣溪湖鎮○○街老家二處同居。兩造曾論及婚嫁，然被上訴
    人自上訴人處受胎後，因故發生爭執而分手，其後上訴人獲
    悉被上訴人懷孕，先後傳簡訊予被上訴人友人陳麗琦，請其
    代為轉達，希望被上訴人生下小孩。惟被上訴人於96年3月
    21日生下莊博喬後，上訴人竟否認為莊博喬之生父等情，爰
    依民法第一千零六十七條第一項規定，求為命：上訴人應認
    領莊博喬為上訴人之子之判決。
二、上訴人則以：上訴人於95年2月間接受台灣大學醫學院附設
    醫院（下稱台大醫院）精液檢查，顯示精蟲極度稀少，不能
    自然懷孕，診斷結果患有「男性不孕症」，不能使被上訴人
    自然受孕。原審委託法務部調查局所為親子鑑定，該局未向
    上訴人採集血液樣本，僅以台大醫院所提供之資料作為鑑定
    基準，而台大醫院又未重新採證，過程顯有瑕疵，鑑定結果
    自不足採等語，資為抗辯。
三、被上訴人主張兩造自94年6、7月間認識交往，進而同居，被
    上訴人於96年3月21日生下莊博喬等事實，為上訴人所不爭
    執（見本院卷31頁），且有戶籍謄本、財團法人彰化基督教
    醫院（下稱彰化基督教醫院）親子鑑定報告、法務部調查局
    鑑定書在卷可稽（見原審卷8、9、24、84至86頁），堪信為
    真實。又被上訴人主張其自上訴人處受胎生下莊博喬乙節，
    為上訴人所否認，並以前詞置辯。查，原審囑託上訴人任職
    之台大醫院，採上訴人之血液，檢驗親子關係DNA，就遺傳
    標記之項目驗出，再交由法務部調查局進行鑑定比對，嗣法
    務部調查局依據台大醫院所提供98年2月4日函檢送之上訴人
    血緣鑑定報告書，以「累積親子關係指數CPI值驗算法」進
    行鑑定，鑑定結果為：依據遺傳法則，莊博喬之各項DNA型
    別與兩造之各項相對應型別均無矛盾，研判兩造極可能（機
    率99.99%以上）為莊博喬之生父、生母，有各該函件、台大
    醫院血緣鑑定報告書、法務部調查局98年2月18日調科肆字
    第09800060570號鑑定書在卷可證（見原審卷106、238、239
    、242、243頁）。被上訴人主張上訴人係莊博喬之生父，足
    堪採信。
四、上訴人辯稱：其於95年2月間接受台大醫院精液檢查，顯示
    精蟲極度稀少，診斷結果患有「男性不孕症」，根本不可能
    使被上訴人自然受孕，且法務部調查局所為鑑定未向上訴人
    採集血液樣本，台大醫院亦未就本案重新採證，過程顯有瑕
    疵，結果自不足採等語，並提出台大醫院診斷證明書為證（
    見本院卷5頁）。惟查，依莊博喬之出生證明書記載，莊博
    喬出生於96年3月21日，懷孕週數滿37週3天（見原審卷11頁
    ），以此回溯推算，係受胎於95年7月間，距上訴人經台大
    醫院檢驗認精蟲數稀少，不能自然懷孕之2月初已相隔5月之
    久，自不得以此推翻法務部調查局之鑑定書。又上訴人於原
    審稱會配合做血緣鑑定（見原審卷21頁），惟經原審法院洽
    請彰化基督教醫院血緣鑑定，彰化基督教醫院定於96年12月
    28日血緣鑑定，僅被上訴人與莊博喬前往，上訴人未如期到
    場接受檢查，原審法院於97年1月18日通知上訴人於7日內再
    前往該醫院為血緣鑑定，惟上訴人仍未前往，有彰化基督教
    醫院97年1月11日、2月14日函在卷可稽（見原審卷23、29頁
    ）。嗣上訴人於原審法院97年4月1日言詞辯論期日陳明因工
    作忙碌，無時間前往彰化基督教醫院鑑定，可至法務部調查
    局鑑定等語（見原審卷61頁）。原審法院再囑託法務部調查
    局鑑定，經該局定於97年9月3日鑑定時，僅被上訴人與莊博
    喬前往，上訴人未如期到場鑑定，有法務部調查局97年8月
    20日函在卷可稽（見原審卷69頁）。原審法院於97年10月9
    日通知上訴人於5日內再前往法務部調查局鑑定，有送達證
    書在卷可證（見原審卷90頁），上訴人陳明已與法務部調查
    局姜先生約定前往鑑定等詞（見原審卷93頁），惟上訴人仍
    未至法務部調查局鑑定。原審法院乃函請台大醫院提供上訴
    人個人血緣報告書，上訴人甚至對台大醫院擬提供血液鑑定
    報告乙節，表示將採取激烈（自裁）手段，有該院97年12月
    9日函在卷可稽（見原審卷230頁），嗣經原審法院再函請台
    大醫院提供，台大醫院始於98年2月4日函檢送上訴人之血緣
    鑑定報告書，有該院函附卷可憑（見原審卷238、239頁）。
    法務部調查局依據台大醫院所提供98年2月4日函檢送之上訴
    人血緣鑑定報告書，以「累積親子關係指數CPI值驗算法」
    進行鑑定，始於98年2月18日函送鑑定結果（見原審卷242、
    243頁）。上訴人對原審判決不服提起上訴，上訴人於本院
    表示同意由法務部調查局鑑定（見本院卷31頁背面），惟經
    本院安排鑑定，上訴人仍未準時到驗，有法務部調查局98年
    7月13日函、本院98年7月25日函暨送達證書、法務部調查局
    98年8月26日函在卷可證（見本院卷35至41頁）。自96年12
    月28日上訴人應前往彰化基督教醫院接受血緣鑑定起，至本
    院囑託法務部調查局定於98年8月24日鑑定，前後多次安排
    鑑定，期間長達1年8月之久，上訴人均未到場鑑定，且於本
    院稱不相信鑑定結果等語（見本院卷31頁），猶請求再安排
    血緣鑑定，顯係藉故脫延訴訟，本院認無再予鑑定之必要。
    而法務部調查局以「累積親子關係指數CPI值驗算法」進行
    鑑定，鑑定結果為：依據遺傳法則，莊博喬之各項DNA型別
    與兩造之各項相對應型別均無矛盾，研判兩造極可能（機率
    99.99%以上）為莊博喬之生父、生母，有法務部調查局98年
    2月18日調科肆字第09800060570號鑑定書在卷可證（見原審
    卷242、243頁），該鑑定書客觀明確，自可採信。上訴人空
    言否認其為莊博喬之生父，自不足採取。
五、按有事實足認其為非婚生子女之生父者，非婚生子女或其生
    母或其他法定代理人，得向生父提起認領之訴，民法第一千
    零六十七條第一項定有明文。如上所述，上訴人係莊博喬之
    生父，被上訴人請求上訴人認領莊博喬為上訴人之子，自屬
    有據。從而，被上訴人請求上訴人認領莊博喬為上訴人之子
    ，為有理由，應予准許。原審為被上訴人勝訴之判決，核無
    違誤。上訴論旨，指摘原判決不當，求予廢棄改判，為無理
    由，應予駁回。本件事證已臻明確，兩造其餘攻擊防禦方法
    及舉證，核與本件判決結果不生影響，毋庸逐一論列，併此
    敘明。
據上論結，本件上訴為無理由，依民事訴訟法第四百四十九條第
一項、第七十八條，判決如主文。
中    華    民    國    98    年    10    月    21    日
                民事第一庭    審判長法  官  吳火川
                                    法  官  胡景彬
                                    法  官  饒鴻鵬
以上正本係照原本作成。
如對本判決上訴，須於收受判決送達後20日內向本院提出上訴書
狀，其未表明上訴理由者，應於提出上訴後20日內向本院提出上
訴理由書（須按他造人數附具繕本）。
上訴時應提出委任律師為訴訟代理人之委任狀。具有民事訴訟法
第466條之1第1項但書或第2項之情形為訴訟代理人者，另應附具
律師及格證書及釋明委任人與受任人有該條項所定關係之釋明文
書影本。
                                    書記官  林明冬
中    華    民    國    98    年    10    月    21    日
                                                      Ｓ


司法院資訊處製作；財團法人民間司法改革基金會備份。
